~t30l18v
福建金門地方法院民事裁定　　　　　　　　　　　　　　九十三年度聲字第二二號
　　聲　請　人　　甲○○
右聲請人聲請變更財團法人山外基督教會組織章程，本院裁定如左：
    主  文
財團法人山外基督教會組織章程准予補充變更如附表。
其餘聲請駁回。
程序費用由聲請人負擔。
    理  由
一、聲請意旨略以：聲請人為財團法人山外基督教會（以下簡稱山外基督教會）董事
    長，山外基督教會經報奉主管機關即金門縣政府於七十四年十月四日以（）撫
    民字第一○九九○號函許可設立，並經鈞院登記處於同年十一月二十六日（第二
    次變更登記日期為九十一年十二月十日）核發法人登記證書執用，依法登記在案
    （登記簿冊第一冊第一頁第一號）。由於山外基督教會前組織章程之管理方式，
    就法人資格之認定、加入、開除、董監事及董事長之選舉方式、董事會之職權、
    法人之會計制度、法人因特殊原因解散時財產之處置等部分未予規範，為利爾後
    之管理運作，爰參考內政部訂定之「○○○捐助章程範例」，著手修正財團法人
    山外基督教會組織章程全部條文，並經第四次臨時董監事聯席會議議決通過，為
    此請求裁定准許為必要之處分或變更等語。
二、財團之組織及其管理方法，由捐助人以捐助章程或遺囑定之。捐助章程或遺囑所
    定之組織不完全，或重要之管理方法不具備者，法院得因主管機關、檢察官或利
    害關係人之聲請，為必要之處分；又為維持財團之目的或保存其財產，法院得因
    捐助人、董事、主管機關、檢察官或利害關係人之聲請，變更其組織，民法第六
    十二條、第六十三條分別定有明文。本院審閱聲請人所提組織章程修正條文對照
    表後認為：
  (一)修正條文第六條、第十條縮減董事為五人及修改董事之產生方式，第七條、第八
    條規定董事會議之召開方式與董事長及常務董事之產生方式，第九條規定董事之
    任期及支薪方式並刪除監事之規定，第十一條、第十二條董事之罷免事由與罷免
    方式，第十三條董事辭職或因故無法行使職權之處理方式，第十四條規定董事會
    之職權，第十六條、第十七條、第十八條召開董事會議之方式及董事因故不能出
    席會議時之處理方式與財產處分之決議方式等均屬因財團之組織不完全及其重要
    管理方法不具備而補充或變更之情形，與民法有關法人之規定亦無牴觸，聲請人
    此部份請求補充或變更章程之聲請，應予准許。
  (二)不應准許部分：
　　(1)修正條文第二條為會址及分事務所之設置，第四條、第十九條為經費來源及現
      有財產總值，第五條係信徒之產生方式，第十五條秘書之遴聘，第一條、第三
      條則係文字之酌為修正，均無前述組織不完全或重要之管理方法不具備之情形
      ，亦與維持財團之目的或保存其財產無關，不符民法第六十二條、第六十三條
      之要件，此部份聲請不應准許。
　　(2)財團法人為他律法人，其捐助及組織章程如經登記，除依民法第六十二條或第
      六十三條，由法院依聲請為必要之處分或變更其組織外，財團法人本身或董事
      會均不得自行加以修改捐助及組織章程。修正條文第十四條第四款、第五款及
      第六款將「目的事業之變更、章程變更之擬議與其他有關重大業務之決議事項
      」納入董事會之職權範圍內，與財團法人之本質有違。
三、依非訟事件法第八條第一項前段，裁定如主文。
中　　  華  　　民  　　國　　九十三    年　    六　    月      一      日
  　　　　                        福建金門地方法院民事庭
~B法　　　官　林慶郎
右為正本係照原本作成
如對本裁定抗告，須於裁定送達後十日內向本院提出抗告狀
中　　  華  　　民  　　國　　九十三    年　    六　    月      一      日
~B法院書記官　陳鴻璋
~x12
附表：
┌───────────────────────────────────┐
│「財團法人山外基督教會組織章程」修正條文對照表                        │
├─────────────────┬─────────────────┤
│修        正          條        文│現        行          條        文│
├─────────────────┼─────────────────┤
│第六條                            │第五條                            │
│本法人設董事會，自第三屆後，置董事│本法人設董事七至九人，其中一人為董│
│五人，由信徒大會以無記名連記法直接│事長，監事為一至二人，會牧及傳道為│
│選舉產生之。若票數相同時，以抽籤方│當然之董事。董、監事由會員大會以開│
│式決定之。                        │票方式選任之。                    │
├─────────────────┼─────────────────┤
│第七條                            │（新增條文）                      │
│董事選出後，上屆董事長應召開新當選│                                  │
│董事之會議推舉下屆董事長，如逾期不│                                  │
│為召集時，由得票數最多數之董事召集│                                  │
│之，如仍不召集時，由次多數之董事召│                                  │
│集之。                            │                                  │
├─────────────────┼─────────────────┤
│第八條                            │第八條                            │
│本法人置董事長一人，常務董事一人，│董事會設董事長一人，由董事互選之，│
│由全體董事以舉手表決或無記名單記投│其職權代表本法人處理一切內外事宜。│
│票法互選之，以得全體董事過半數之票│                                  │
│數者為當選，第一高票為董事長；第二│                                  │
│高票為常務董事，若票數相同時以抽籤│                                  │
│方式決定之。                      │                                  │
├─────────────────┼─────────────────┤
│第九條                            │第六條                            │
│董事任期三年，為無給職，連選得連任│本法人董、監事任期均為三年，任滿後│
│。                                │，連選得連任。                    │
│                                  │第九條                            │
│                                  │本法人董監事均為無給職。          │
├─────────────────┼─────────────────┤
│第十條                            │（新增條文）                      │
│信徒大會應在當屆董事任期屆滿兩個月│                                  │
│前開會選舉下屆董事，經報請主管機關│                                  │
│許可後向法院申辦變更登記。        │                                  │
├─────────────────┼─────────────────┤
│第十一條                          │第七條                            │
│董事有違法或失職等情事，得經信徒大│本法人董事長及董監事，如有違反宗旨│
│會投票罷免之。                    │及失職事，或有損失本會名譽之行為時│
│                                  │，得由會牧或傳道召集會友大會罷免之│
│                                  │。                                │
├─────────────────┼─────────────────┤
│第十二條                          │（新增條文）                      │
│前條罷免案之投票，應有全體信徒三分│                                  │
│之二以上出席，以出席人數過半數贊成│                                  │
│票通過罷免案。                    │                                  │                                  │                                  │
├─────────────────┼─────────────────┤
│第十三條                          │第十三條                          │
│董事辭職或因故無法行使職權由信徒大│本法人董事長，因故未能執行職務時，│
│會補選適當人選繼任，其任期以補足原│得由董事長委派董監事代理執行之。  │
│任者任期為限。                    │                                  │
├─────────────────┼─────────────────┤
│第十四條                          │（新增條文）                      │
│董事會之職責：                    │                                  │
│  一、經費之籌畫。                │                                  │
│  二、預算及決算之審核及擬定。    │                                  │
│  三、基金、財產之管理，運用及處分│                                  │
│      。                          │                                  │
├─────────────────┼─────────────────┤
│第十六條                          │第十一條                          │
│董事會每六個月由董事長召開乙次，如│本法人董監事會，每六個月舉行一次，│
│董事長認為必要時或現任董事三分之一│必要時，視由董事長召開臨時會議。  │
│以上書面請求時，得召集臨時會。    │第十二條                          │
│                                  │本法人董監事會，得由董事長召集之，│
│                                  │並任主席。                        │
├─────────────────┼─────────────────┤
│第十七條                          │第十四條                          │
│董事會除另有規定外須有全體董事過半│本法人各種會議，均以過半數之出席或│
│數出席，方得開會，其決議以出席過半│過半數之同意方得決議為之。        │
│數之同意行之。至本法人財產及不動產│                                  │
│之處分、變更或設定負擔，須經全體董│                                  │
│事三分之二以上之同意，並填造詳明之│                                  │
│使用計畫書報主管機關核准後，始得為│                                  │
│之。                              │                                  │
├─────────────────┼─────────────────┤
│第十八條                          │（新增條文）                      │
│董事如因故不能出席董事會議時，得以│                                  │
│書面委託其他董事代理出席，每一董事│                                  │
│以代表一人為限；委託之董事不得超過│                                  │
│出席人數之半數；其委託事項須依委託│                                  │
│書內容定之。                      │                                  │
└─────────────────┴─────────────────┘
